臺灣高等法院臺南分院刑事判決
上　訴　人
即　被　告　甲○○
上列上訴人因違反電信法等案件，不服臺灣台南地方法院93年度
訴字第953號中華民國94年3月23日第一審判決（起訴案號：臺灣
台南地方法院檢察署92年度偵緝字第821號），提起上訴，本院
判決如下：
    主  文
上訴駁回。
甲○○緩刑參年。
    事  實
一、甲○○於民國（下同）90年間，在臺南市○○路上之「國耀
    通訊行」擔任職員，為人代辦行動電話門號，為從事業務之
    人。詎甲○○於任職期間，先於90年1月間，向其胞兄乙○○表示欲為伊申辦遠傳電信股份有限公司（下稱遠傳電信公
    司）行動電話門號，以充作自身為他人代辦行動電話門號之
    業績，經乙○○同意後，甲○○乃攜帶「遠傳電信軍公教專
    案-NOKIA3210手機組合行動電話服務申請書」二張，前往乙○○之工作地點，由乙○○在上開申請書上簽名及書寫身分
    證字號，並將身分證、印章交付甲○○，由甲○○代為申辦
    行動電話門號。惟甲○○為乙○○代辦行動電話門號時，竟
    意圖為自己不法所有及不法利益，未將乙○○之住所照實填
    寫於上開行動電話服務申請書上「帳單地址」欄位，反將「
    帳單地址」欄填載為其當時居所即「臺南縣永康市○○街
    132巷6弄10號」，而持上開載有不實帳單地址之行動電話申
    請書二紙，向遠傳電信公司申辦行動電話門號，並基於易持
    有為所有之侵占犯意，於遠傳電信公司核發0000000000號、
    0000000000號二行動電話SIM卡後，將上開二行動電話門號
    之SIM卡侵占入己，竟不交付乙○○，且基於盜用他人電信
    設備通信之概括犯意，將上開二行動電話門號之SIM卡插入
    其自行使用之行動電話機內使用，而連續自90年2月15日起
    至同年7月25日止，撥打行動電話機向遠傳電信公司傳送該
    二枚SIM卡所代表之信號，要求該公司提供通話服務，以此
    傳送無線電波方式盜用乙○○所有之上開行動電話門號與他
    人通信，其中行動電話號碼0000000000號遭盜用之通信費用
    高達新臺幣（下同）10,458元（起訴書誤載為16,458元），
    而00000000 00號行動電話遭盜用之通信費用更達19,980 元
    （起訴書誤載為25,980元）。
二、甲○○又於90年 3月間，向其阿姨丙○○表示欲為渠代辦遠
    傳電信公司行動電話門號一支，以充作自身業績，經丙○○
    允諾，而將渠身分證、印章交付甲○○。詎甲○○取得丙○○之身分證、印章後，除依約為丙○○代辦0000000000號行
    動電話外，竟又意圖為自己不法之所有，基於詐欺取財及行
    使偽造私文書之犯意，冒用丙○○之名義，在遠傳電信公司
    「千禧專案（NT$198以上）專用行動電話服務申請書」上申
    請人簽名欄，偽簽丙○○之姓名，並偽填帳單寄送地址為「
    臺南縣永康市○○街132巷6弄10號」，且將身分證影本黏貼
    於該申請書上，以示丙○○本人同意申辦行動電話之意，而
    偽造上開行動電話服務申請書一紙，並持該偽造之申請書向
    遠傳電信公司申辦行動電話服務，因而致該公司之承辦人員
    誤認係丙○○本人申請，誤予核發0000000000號行動電話SI
    M卡予甲○○，足生損害於丙○○及遠傳電信公司對於行動
    電話門號管理之正確性。甲○○取得上開行動電話SIM卡後
    ，又意圖為自己不法之利益，基於詐欺得利之概括犯意，連
    續自90年3月9日起至同年9月1日止，將上開SIM卡插入其自
    行使用之行動電話機具內撥打使用，而詐得免付通信費用之
    利益，總計達13,837元（起訴書誤載為13,831元）。嗣乙○○、丙○○二人分別接獲遠傳電信公司催繳電信費用之帳單
    後，始查知上情。
三、案經乙○○、丙○○二人訴由臺南縣警察局永康分局報請臺
    灣臺南地方法院檢察署檢察官偵查起訴。
    理  由
一、訊據上訴人即被告甲○○坦承曾於上開時、地，任職於臺南
    市○○路上「國耀通訊行」，因欲提高業績，而為告訴人乙○○申辦遠傳電信公司0000000000、0000000000行動電話門
    號，嗣後自行撥打使用之事實；及其對於未經告訴人丙○○
    之同意，即擅自以葉女交付之身分證、印章，私自偽簽告訴
    人丙○○之姓名於行動電話服務申請書上，以葉女名義申辦
    0000000000號行動電話門號自行撥打使用，而均未繳付上開
    行動電話通信費用之事實，並表示認罪。但被告於原審否認
    有何侵占、違反電信法之犯行，辯稱：其為告訴人乙○○申
    辦行動電話門號當時，告訴人乙○○有同意將0000000000、
    0000000000號二支行動電話門號交由其使用，並由其自行支
    付電信費用，其嗣後未支付電信費用，乃因失業以致無力繳
    款之故，並無不法，告訴人乙○○、丙○○二人對其提出告
    訴，乃因不滿其與男友凌明勳同居生子云云。惟查：
（一）上開事實，被告於警詢中，業已坦承未經告訴人丙○○之
      同意，私自以渠交付之身分證、印章冒用告訴人丙○○之
      名義另行申辦0000000000號行動電話撥打使用等語【見90
      年11月7日警詢筆錄，警卷第6頁】，且告訴人乙○○、丙○○二人對於上開事實，亦於警詢、偵查暨原審準備程序
      中指訴歷歷【見警卷第1至4頁、92年偵緝卷第821號第20
      至21頁、原審93年12月14日準備程序筆錄第2至4頁】，核
      與渠二人於偵查及原審審理中具結所證情節吻合【見偵緝
      卷第29至30頁、原審審判筆錄第4至19頁】，此外並有000
      0000000、0000000000、0000000000號行動電話詳細申辦
      資料影本一紙、上開行動電話門號電信費帳單影本三紙【
      警卷第10至13頁】、「遠傳電信軍公教專案-NOKIA 3210
      手機組合行動電話服務申請書」、軍公教專案附件－證明
      文件影本各二紙、遠傳電信公司「千禧專案（NT$198 以
      上）專用行動電話服務申請書」影本一紙【見92年6347號
      偵卷第5至10頁】、遠傳電信公司93年7月15日遠傳〔業服
      〕字第09301261號函及該函檢附之繳費查詢相關資料二紙
      【見偵緝卷第52至53頁】在卷可憑；而被告撥打使用0000
      000000、0000000000、0000000000號行動電話，未繳付通
      信費用，以致其男友凌明勳對告訴人乙○○、丙○○二人
      簽具道歉切結書，表明願清償被告撥打上開行動電話門號
      所生之電信費用，亦經證人凌明勳於警詢中供述甚明，並
      有凌明勳簽立之道歉切結書影本二紙在卷可資佐證【見警
      卷第14至15頁】。被告自白，核與事實相符，自堪採為證
      據。
（二）被告雖以前揭情詞置辯，然證人乙○○屢次於原審偵審中
      ，均明確證稱並未同意被告使用伊名義申辦行動電話門號
      ，且於原審審理時當庭證稱：係伊接獲電信公司催繳通知
      單後，找被告商談此事，被告始表示欲自行處理電信費用
      ，當時伊原有一行動電話門號可供使用，係為幫忙被告衝
      業績，始同意被告以伊名義申辦門號等語【見原審審判筆
      錄第5頁】。雖被告又辯稱：證人乙○○係因不滿其與證
      人凌明勳同居生子，以致事後為此不實陳述云云，然證人
      乙○○就此當庭證稱：被告與凌明勳二人係於88年、89年
      間生子後，之後伊與其二人仍有往來，直至本案發生後，
      雙方始未再相互往來等語【見原審94年3月9日審判筆錄第
      9至10頁】，則被告與凌明勳二人早於88年、89年間，即
      已同居生子，而證人乙○○仍願於90年1月間，為提高被
      告之業績而另行申辦原無須使用之行動電話門號，顯見被
      告與凌明勳同居生子後，證人乙○○與被告仍有往來無疑
      ；且被告與證人乙○○本為手足，關係至親，衡情證人乙○○實無捏詞誣攀之理。又被告為證人乙○○申辦上開門
      號填具申請書時，其帳單地址欄位均填寫「臺南縣永康市
      ○○街132巷6弄10號」，有前開「遠傳電信軍公教專案-N
      OKIA3210手機組合行動電話服務申請書」影本二紙在卷可
      稽，顯見證人乙○○並未直接收受遠傳電信公司寄發之每
      月應繳電信費用帳單；而被告使用上開0000000000、
      0000000000號行動電話，所生電信費用分別為10,458元、
      19,980元，合計高達30,438元，且上開二行動電話門號並
      因此各產生6000元之違約金，有遠傳電信公司93年7月15
      日遠傳〔業服〕字第09301261號函及該函檢附之繳費查詢
      相關資料附卷足憑，若乙○○確有事先同意被告使用上開
      0000000000、0000000000二行動電話門號，則被告於察覺
      已無法負擔所使用之電信費用後，理當立即告知乙○○，
      俾得立即處理，惟被告捨此不為，反任由電信費用不斷累
      積，終至違約而必須繳付12,000元之違約金，以致兄妹反
      目，足見乙○○事前並未同意被告使用上開行動電話門號
      無疑。被告所辯顯係飾卸之詞，不足採信。本案事證明確
      ，被告犯行已堪認定。
（三）至乙○○雖於原審審理中證稱：伊記憶所及，僅同意被告
      申辦一個門號云云，然乙○○亦表示不確定是否僅書寫一
      張申請書，又經原審法院提示卷附「遠傳電信軍公教專案
      -NOKIA3210手機組合行動電話服務申請書」影本二紙請證
      人乙○○當庭辨認，乙○○亦表示該二紙申請書上之身分
      證字號均為伊自行書寫無誤，顯見被告當時確係持二張申
      請書交證人乙○○自行填寫，是此部分尚不能逕認被告另
      涉有偽造文書犯行。又被告於原審審理中，雖供承為乙○○申辦上開行動電話門號時，曾取得電信公司該專案所贈
      與之T28型行動電話一具，而該行動電話並未交付乙○○
      ，由其自行使用，且嗣後因其經濟狀況不佳，乃將該行動
      電話機出售等語【見原審審判筆錄第29頁】，惟乙○○同
      意被告為伊申辦行動電話門號之目的，係幫忙被告提升業
      績，本無藉由申辦行動電話門號而取得電信公司贈與之行
      動電話機具之意，是被告受領其所陳T28型行動電話機具
      ，原無交付乙○○之必要；況依卷附「遠傳電信軍公教專
      案-NOKIA3210手機組合行動電話服務申請書」影本所示，
      被告為乙○○申辦行動電話門號，縱電信公司確有搭配贈
      與行動電話機具，所贈者亦應為NOKIA3210型之行動電話
      機，而非被告所陳之T28型行動電話機具，是被告所供與
      卷存證據資料，亦非一致，則此部分被告所為不利於己之
      供述既乏相關證據可資佐證，自不能據為不利於被告之認
      定，附此說明。
二、公訴意旨認被告為證人乙○○、丙○○二人分別申辦000000
    0000、0000000000、0000000000號行動電話後，將上開行動
    電話門號之 SIM卡侵吞入己並盜打使用，所為均係犯刑法第
    三百三十五條第一項之普通侵占罪及電信法第五十六條第一
    項之盜用他人電信設備通信罪云云，但查，被告於警詢及偵
    查中，均提及申辦上開行動電話係為「做業績」等語，至原
    審準備程序中，則供承其為乙○○申辦行動電話當時，於臺
    南市○○路「國耀通訊行」任職，以為人代辦行動電話門號
    為業【見原審93年11月11日準備程序筆錄第3頁】，於本院
    審理時仍坦白承認，則被告為乙○○代辦行動電話門號而取
    得之SIM卡二張，顯為其業務上所持有之物無疑，公訴意旨
    未審究此情，逕認被告所犯為刑法第三百三十五條第一項之
    普通侵占罪，尚有未洽，起訴法條，應予變更。又被告係冒
    用證人丙○○之名義另行申辦0000000000號行動電話門號撥
    打使用，已如前述，則上開0000000000號行動電話門號既係
    被告冒用證人丙○○之名義申請而來，仍為被告所有，並非
    證人丙○○所有，被告持上開冒名申請之行動電話SIM卡撥
    打使用，乃係施用詐術，以獲取免付電信費用之利益，此與
    電信法第五十六條第一項之構成要件不合，應認為此部分被
    告所犯係刑法第三百三十九條第二項之詐欺得利罪，公訴意
    旨認係違反電信法第五十六條第一項之盜用他人電信設備通
    信罪，亦有未合。惟起訴之基本社會事實相同，起訴法條，
    亦應變更。另被告冒用證人丙○○名義，偽造行動電話服務
    申請書向遠傳電信公司申辦0000000000號行動電話門號使用
    ，其所犯詐欺取財、行使偽造私文書二罪，雖未據起訴，然
    與前揭詐欺得利犯行有牽連犯之裁判上一罪關係，本院自應
    併與審究。
三、核被告就犯罪事實一所示犯行，所為係犯刑法第三百三十六
    條第二項之業務侵占罪及電信法第五十六條第一項之盜用他
    人電信設備通信罪；就犯罪事實二所示犯行，係犯刑法第二
    百十六條、第二百十條之行使偽造私文書罪、第三百三十九
    條第一項之詐欺取財罪、同條第二項之詐欺得利罪。被告冒
    用證人丙○○之名義在遠傳電信公司「千禧專案（NT$198以
    上）專用行動電話服務申請書」上申請人簽章欄偽簽證人丙○○之姓名，以示申辦行動電話之意，並持之交付遠傳電信
    公司以行使，其偽造證人丙○○之署押，為其偽造私文書之
    部分行為；而其偽造私文書之低度行為復為行使之高度行為
    所吸收，均不另論罪；被告自90年2月15日起至同年7月25日
    止，盜用證人乙○○之0000000000、000000 0000號行動電
    話門號通信多次，又自90年3月9日起至同年9月1日止，多次
    將其向遠傳電信公司詐得之0000000000號行動電話SIM卡插
    入自有之行動電話機具內撥打使用，而詐得免付通信費用之
    利益，其多次盜用他人電信設備通信、詐欺得利二犯行，均
    時間緊接，所犯各係構成要件相同之罪，俱為連續犯，應各
    依刑法第五十六條之規定論以一罪，並加重其刑。被告就犯
    罪事實一所犯業務侵占、連續盜用他人電信設備通信二罪，
    有方法、目的之牽連關係，應依刑法第五十五條之規定從一
    重之業務侵占罪處斷；其就犯罪事實二部分所犯行使偽造私
    文書、詐欺取財、詐欺得利三罪，亦有方法、目的之牽連關
    係，應同依刑法第五十五條之規定，從一重之行使偽造私文
    書罪處斷。被告所犯業務侵占、行使偽造私文書二罪，犯意
    個別，行為互殊，應予分論併罰。
四、原審以被告罪證明確，適用電信法第五十六條第一項，刑法
    第五十六條、第三百三十六條第二項、第二百十六條、第二
    百十條、第三百三十九條第一項、第二項、第五十五條、第
    二百十九條、第五十一條第五款，罰金罰鍰提高標準條例第
    一條前段之規定，並審酌被告與證人乙○○、丙○○二人關
    係至親，竟利用彼此間親屬關係，為前述犯行，其盜用證人
    乙○○行動電話門號通信使用，所獲利益達30,438元，又冒
    用證人丙○○名義申辦行動電話使用，詐得免付電信費用之
    利益達13,837元，迄原審審理時仍未清償，犯後猶未與告訴
    人達成和解，且仍否認部分犯行，態度不能認為良好，惟念
    及被告年紀甚輕，且有幼子嗷嗷待哺，以及公訴人具體求處
    量處被告有期徒刑三年，而被告對此亦表同意等一切情狀，
    分別就侵佔部分量處有期徒刑八月；偽造文書部分量處有期
    徒刑六月；並定其應執行之刑有期徒刑一年，以示懲儆。被
    告於遠傳電信公司「千禧專案（NT$198以上）專用行動電話
    服務申請書」上偽造之丙○○署押一枚，應依刑法第二百十
    九條宣告沒收。本院經核原審認事用法俱無不合，量刑亦稱
    妥適，被告上訴意旨雖不否認犯罪，但請求減輕其刑，指摘
    原判決不當，並無可取，為無理由，應予駁回。查被告未曾
    受有期徒刑以上刑之宣告，有卷內被告前科紀錄表可查，其
    犯後已經清償欠款，且與告訴人等達成和解，告訴人等均表
    示不願追究，檢察官亦請給予自新機會，其經此偵審程序之
    教訓，應知警惕諒無再犯之虞，本院認所宣告之刑，以暫不
    執行為適當，併諭知緩刑三年，以勵自新。
五、末按，電信法第六十條「犯第五十六條至第五十八條之罪者
    ，其『電信器材』，不問屬於犯人與否，沒收之」，觀之電
    信法第五十六條第二項規定「意圖供自己或第三人盜接或盜
    用『他人電信設備』通信，而製造、變造或輸入『電信設備
    』者」或「意圖供第三人盜接或盜用『他人電信設備』通信
    ，而販賣、轉讓、出租或出借『電信器材』者」，可知法條
    之中供行為人犯罪之工具為所謂之『電信器材』，亦即同法
    第六十條應沒收之物。本題被害者之行動電話依前開之說明
    應為法條中所謂之「他人電信設備」，故並非應依第六十條
    義務沒收之「電信器材」（臺灣高等法院暨所屬法院90年11
    月22日法律座談會意見可資參照）。查被告盜用0000000000
    、0000000000號行動電話門號所使用之SIM卡及不明行動電
    話機具，既非電信法第六十條所規定應沒收之「電信器材」
    ，僅能認為係同法第五十六條第一項所規定之「電信設備」
    ，應無上開義務沒收規定之適用，且上開SIM卡及被告盜用
    電信設備所使用之行動電話機具均未扣案，為免執行困難，
    爰不予宣告沒收。
六、公訴意旨另以：被告甲○○於90年 3月間為證人丙○○申辦
    0000000000、0000000000號行動電話門號後，竟意圖為自己
    不法之所有，僅交付上開0000000000號行動電話門號 SIM卡
    予丙○○，而將上開0000000000號行動電話門號 SIM卡侵占
    入己，因認被告此部分另涉有刑法第三百三十五條第一項之
    侵占罪嫌云云。經查：上開行動電話門號 SIM卡並非證人丙○○之物，乃係向遠傳電信公司詐騙所得，已詳如前述，公
    訴意旨認被告侵占證人丙○○所有之行動電話 SIM卡，尚有
    誤會，此外復查無其他積極證據足認被告有何公訴意旨所指
    侵占犯行，應認為此部分犯罪尚屬不能證明。惟公訴意旨認
    此與被告所涉電信法第五十六條第一項之盜用他人電信設備
    通信犯行有牽連犯之裁判上一罪關係，爰不另為無罪之諭知
    ，併此敘明。
據上論結，應依刑事訴訟法第三百六十八條，刑法第七十四條第
一款，判決如主文。
本案經檢察官王碧霞到庭執行職務。
中　　華　　民　　國　　94　　年　　6　　月　　23　　日
                  刑事第四庭    審判長法　官  鄭文肅
                                      法　官  陳珍如
                                      法　官  林勝木
以上正本證明與原本無異。
如不服本判決，應於收受本判決後十日內向本院提出上訴書狀。
其未敘述上訴理由者並得於提起上訴後十日內向本院補提理由書
狀（均須按他造當事人之人數附繕本）「切勿逕送上級法院」。
　　　　　　　　　　　　　　　　　　　書記官  吳秋賢
中　　華　　民　　國　　94　　年　　6 　　月　　24　　日
附錄本案論罪科刑法條全文：
中華民國刑法第336條第2項：
對於業務上所持有之物，犯前條第 1項之罪者，處 6月以上 5年
以下有期徒刑，得併科 3千元以下罰金。
電信法第56條第1項：
意圖為自己或第三人不法之利益，以有線、無線或其他電磁方式
，盜接或盜用他人電信設備通信者，處 5年以下有期徒刑，得併
科新台幣150萬元以下罰金。
中華民國刑法第210條：
偽造、變造私文書，足以生損害於公眾或他人者，處 5年以下有
期徒刑。
中華民國刑法第216條：
行使第210條至第215條之文書者，依偽造、變造文書或登載不實
事項或使登載不實事項之規定處斷。
中華民國刑法第339條第1項、第2項：
意圖為自己或第三人不法之所有，以詐術使人將本人或第三人之
物交付者，處 5年以下有期徒刑、拘役或科或併科 1千元以下罰
金。
以前項方法得財產上不法之利益或使第三人得之者，亦同。
